【裁判字號】    95,訴,2525
【裁判日期】    970923
【裁判案由】    毒品危害防制條例
【裁判全文】
臺灣板橋地方法院刑事判決              95年度訴字第2525號
公  訴  人  臺灣板橋地方法院檢察署檢察官
被      告  甲○○
                    （另案於臺灣臺北監獄臺北分監執行中）
選任辯護人  黃銀河律師
上列被告因違反毒品危害防制條例案件，經檢察官提起公訴（95
年度偵字第4801號），本院判決如下：
    主    文
甲○○持有第一級毒品，累犯，處有期徒刑貳年。扣案之第一級
毒品海洛因肆包（驗後淨重合計肆拾伍點陸參壹公克）、第二級
毒品甲基安非他命貳包（驗後淨重合計點伍捌肆公克）沒收銷
燬之。
    事    實
一、甲○○前於民國90年間，因違反著作權法案件，經台灣台北
    地方法院於90年7 月10日以90年度簡字第1844號判決，判處
    有期徒刑4 月，如易科罰金，以銀元300元折算1日確定，於
    90年9月7日易科罰金執行完畢（於本案構成累犯）。嗣於92
    年間，因犯施用第一級毒品及第二級毒品罪，經本院於94年
    6 月16日以94年度訴緝字第37號判決，分別判處有期徒刑10
    月、6月，應執行有期徒刑1 年3月，上訴後分別經台灣高等
    法院於94年度上訴字第2484號判決、最高法院於94年12月22
    日以94年度台上字第7241號判決上訴駁回確定。又於93年間
    ，因犯持有第二級毒品罪，經本院於95年4 月12日以95年度
    簡字第1917號判決，判處拘役30日，如易科罰金，以銀元
    300元折算1日確定。再於94年間，因犯施用第一級毒品及第
    二級毒品罪，經台灣台中地方法院於96年4 月27日以96年度
    訴緝字第131號判決，分別判處有期徒刑1 年、8月，應執行
    有期徒刑1年6月確定。嗣經台灣高等法院於96年7 月18日以
    96年度聲減字第1932號裁定分別減刑為有期徒刑5月、3月、
    6月、4月、拘役15日，應執行有期徒刑1年4月、拘役15日確
    定（尚未執行完畢，於本案均不構成累犯）。又於96年間，
    因犯偽造文書罪，經本院於96年4 月30日以96年度簡字第
    2387號判決，判處有期徒刑3 月，如易科罰金，以銀元300
    元折算1日確定，嗣經法院裁定減刑為有期徒刑1月又15日，
    如易科罰金，以銀元300元折算1日確定，於97年1月2日易科
    罰金執行完畢。再於96年間，因犯施用第一級毒品及第二級
    毒品罪，經台灣高等法院於96年12月11日以96年度上訴字第
    4253號判決，判處有期徒刑1年2月，上訴後經最高法院於97
    年2 月21日以97年度台上字第762 號判決上訴駁回確定，嗣
    經法院裁定減刑為有期徒刑7 月（以上尚未執行完畢，於本
    案不構成累犯）。猶不知悔改，明知海洛因、甲基安非他命
    分別係毒品危害防制條例第2 條所規定之第一級毒品及第二
    級毒品，依法不得持有，竟基於持有第一級毒品、第二級毒
    品之犯意，94年10月2 日凌晨0 時許，甲○○駕駛車號6V-6
    550 號自用小客車附載友人丁○○前往乙○○位於台北縣新
    莊市○○路687 巷5號住處（丁○○、乙○○涉犯毒品危害
    防制條例罪嫌，由檢察官另案偵辦），並攜帶海洛因4 包（
    米色粉末，合計淨重45.65公克，因鑑驗使用0.019公克，驗
    餘淨重45.631公克）、甲基安非他命2 包（透明結晶，合計
    淨重3.6 公克，因鑑驗使用0.016公克，驗餘淨重3.584公克
    ）。嗣於同日（10月2 日）凌晨3 時30分許，在台北縣新莊
    市○○路687 巷5 號前為警查獲，並在上開自用小客車駕駛
    座下方扣得上開海洛因4 包、甲基安非他命2 包（同時在丁○○身上查獲海洛因1包、甲基安非他命4包，在甲○○身上
    查獲現金28萬1800元、行動電話晶片卡3 張，在駕駛座下方
    扣得電子磅秤1 台）。
二、案經臺北縣政府警察局新莊分局報請臺灣板橋地方法院檢察
    署檢察官偵查起訴。
    理    由
壹、本案證據能力方面：
一、證人乙○○於警詢中之證詞，應認無證據能力：
  (一)按被告以外之人於審判外之言詞或書面陳述，除法律有規定
    者外，不得作為證據，刑事訴訟法第159 條第1 項定有明文
    。又被告以外之人於檢察事務官、司法警察官或司法警察調
    查中所為之陳述，與審判中不符時，其先前之陳述具有較可
    信之特別情況，且為證明犯罪事實存否所必要者，得為證據
    ，刑事訴訟法第159 條之2 亦有明文規定，故此規定須兼具
    具可信性及必要性，始例外具有證據能力。又「依上開規定
    ，被告以外之人在警詢中所為之陳述，與審判中不符時，其
    先前之陳述得為證據，須警詢中之陳述具備可信性與必要性
    ，始得謂之。是否符合前開要件，事實審法院除應衡酌該警
    詢筆錄作成之外部情況，就詢問有無出於不正方法、陳述是
    否出於非任意性、有無違反法定障礙事由期間不得詢問及禁
    止夜間詢問之規定、詢問時是否踐行應先告知義務、警詢筆
    錄所載與錄音或錄影內容是否相符等有無排除證據能力等各
    項，為該警詢中陳述適法性與否為整體之考量外，兼須就該
    審判外之先前陳述內容，是否與基於發見真實之需求，具有
    重要關係等之判斷依據，於理由中為必要之說明。」（最高
    法院著有94年度臺上字第1653號判決意旨可供參照）。再者
    ，我國刑事訴訟法基於證據裁判主義及證據能力之規定，得
    以作為認定犯罪事實之依據，以有證據能力之證據為限，惟
    於審判期日證人所為陳述與審判外之陳述相異時，可提出該
    證人先前所為自我矛盾之陳述，用來減低其在審判時證言之
    證明力，此種作為彈劾證據使用之傳聞證據，因非用於認定
    犯罪事實之基礎，不受傳聞法則之拘束。因此，被告以外之
    人於審判外之言詞或書面陳述，雖不得以之直接作為證明犯
    罪事實存否之證據，但非不得以之作為彈劾證據，用來爭執
    或減損被告、證人或鑑定人陳述之證明力（最高法院97年度
    台上字第1981號判決可資參照），核先敘明。
  (二)次按毒品危害防制條例第17條規定，犯同條例第4 條第1 項
    至第4 項、第5 條第1 項至第4 項前段、第6 條第1 項至第
    4 項、第7 條第1 項至第4 項、第8 條第1 項至第4 項、第
    10條或第11條第1 項、第2 項之罪，供出毒品來源，因而破
    獲者，得減輕其刑。則非法持有或施用毒品之人，如供出毒
    品之來源，有可能因而獲邀減輕其刑之寬典，故其陳述須無
    瑕疵可指外，且為擔保持有或施用毒品者所稱其所買受毒品
    之指證之真實性，尤應有足以令人確信其陳述為真實之補強
    證據，始能資為論罪之依據（最高法院94年度臺上字第2537
    號、94年度臺上字第3894號判決意旨可資參照）。細譯證人
    乙○○於警詢中之證詞，可知證人乙○○於94年10月1 日下
    午7 時許，在台北縣新莊市○○路687 巷口，因通緝犯身份
    為警查獲，警方在其位於台北縣新莊市○○路687 巷5 號4
    樓住處，扣得證人乙○○所有之毒品海洛因1 包、安非他命
    1 包、吸食器1 組、玻璃球1 個、注射針筒1 支、分裝袋6
    個、電子磅秤1 台等物，證人乙○○供述其原與被告甲○○
    約好見面購買毒品，警員故在乙○○住處樓下附近埋伏，被
    告駕駛自用小客車附載丁○○確於翌日凌晨3 時30分前來而
    為警查獲，並扣得第一級毒品海洛因及第二級毒品甲基安非
    他命。惟證人乙○○為警查獲前即與被告約定見面乙節，為
    被告所否認，且無電話紀錄可資佐證，衡諸證人乙○○於10
    月1 日下午7 時許即為警查獲，可見證人乙○○於下午7 時
    之前即與被告約好，何以被告於翌日凌晨3 時30分許始前往
    現場？是被告與證人乙○○有無事先約定買賣事宜，即非無
    疑。又證人丙○○於本院偵查中證稱：警察打電話給我說要
    抓賣毒品給乙○○的人，要我打電話給被告等語；嗣於審理
    時證稱：乙○○在警局打電話給我，說警察要抓藥頭，要我
    打電話給被告等語，所述雖不一致，惟被告前往現場，是否
    證人丙○○獲得警方或乙○○之指示始連絡之？從而證人乙○○於警詢中所述是否屬實，即非無疑，難認有何特別可信
    性之情狀。依前所述，難認證人乙○○先前之警詢中陳述具
    有較可信之特別情況，且復不能排除其為不實陳述之可能性
    ，即無從逕認證人乙○○警詢中之陳述為可採，當不得遽採
    為不利被告認定之證據，其於警詢中證述應認無證據能力。
二、證人乙○○、丙○○於偵查中之證述有證據能力：
  (一)按刑事被告詰問證人之權利，係憲法所保障之基本人權訴訟
    權基本內容之一，不容任意剝奪；其於現行刑事訴訟制度之
    設計，則以刑事訴訟法第166 條以降規定之交互詰問為實踐
    ，藉賦予當事人在公判庭當面輪流盤問證人，以求發見真
    實之機會，而辨明供述證據之真偽。然此項詰問規定，屬於
    人證之調查，與刑事訴訟法第164 條規定證物應提示辨認或
    告以文書要旨，第165 條所定筆錄文書應宣讀（交付閱覽）
    或告以要旨等物證之調查，同屬調查證據程序之一環。偵查
    中檢察官為蒐集被告犯罪證據，訊問證人旨在確認被告嫌疑
    之有無及內容，與審判期日透過當事人之攻防，調查證人以
    認定事實之性質及目的有別。偵查中訊問證人，法無明文必
    須傳喚被告使之得以在場；刑事訴訟法第284條第1項前段雖
    規定「如被告在場者，被告得親自詰問」，事實上亦難期被
    告有於偵查中行使詰問權之機會。此項未經被告詰問之被告
    以外之人於偵查中向檢察官所為之陳述，被告於審判中非不
    得放棄對原供述人之反對詰問權，刑事訴訟法第288 條第2
    項前段規定「審判長對於準備程序中當事人不爭執之被告以
    外之人之陳述，得僅以宣讀或告以要旨代之」，即明斯旨。
    從而，該未經被告詰問之被告以外之人於偵查中向檢察官所
    為之陳述，除顯有不可信之情況者外，依刑事訴訟法第159
    條之1 第2 項規定，係屬有證據能力，但為未經完足調查之
    證據〔最高法院96年度台上字第1870號判決參照〕。又偵查
    係採糾問原則，由檢察官主導，重在合目的性之追求，而「
    詰問」乃偵查程序之一部，除預料證人、鑑定人於審判時不
    能訊問之情形外，檢察官可視實際情況，決定是否命被告在
    場，讓被告得親自詰問證人、鑑定人，此為刑事訴訟法第
    248 條所明定，故刑事訴訟法第159 條之1 第2 項所指得為
    證據之被告以外之人於偵查中向檢察官所為之陳述，其證據
    能力不因偵訊證人、鑑定人當時被告不在場，未親自詰問證
    人、鑑定人而受影響，僅於審判期日該證據須經合法調查（
    包括交互詰問程序），始得作為判斷之依據，至於其審判中
    之證詞與偵查中陳述不一時，何者為可採，則屬證據證明力
    之問題〔最高法97年度台上字第603 號判決參照〕。
  (二)因此，本案證人乙○○、丙○○於偵查中之證述，並無「顯
    有不可信之情況」，應有證據能力。且證人丙○○依辯護人
    之聲請於本院審理中到庭具結作證，並經被告及其辯護人為
    詰問權之行使，並無不當剝奪被告詰問權之行使。另本院依
    辯護人之聲請多次傳喚、拘提證人乙○○，惟其均未到庭，
    以致無從進行交互詰問，而本院於調查證據程序已就證人乙○○於偵查中之證述提示予被告並告以要旨，並由被告表示
    意見，因此證人乙○○、丙○○於偵查中之證述並無顯不可
    信之情況，亦經本院合法調查，對於被告訴訟權之保障並無
    影響，自有證據能力。
三、此外，本件認定事實所引用之卷內其餘卷證資料（包含文書
    證據、物證等證據），並無證據證明係公務員違背法定程序
    所取得，被告及其選任辯護人於審判程序中復未於言詞辯論
    終結前表示異議，且卷內之文書證據及物證等，亦無刑事訴
    訟法第159 條之4 之顯有不可信之情況與不得作為證據之情
    形，則依刑事訴訟法第159 條之5 之規定，本件認定事實所
    引用之所有文書證據、物證等證據，均有證據能力。
貳、認定被告犯罪之證據及理由
一、訊據被告甲○○矢口否認有何持有第一級毒品海洛因及第二
    級毒品甲基安非他命之犯行，辯稱：當天我開車載丁○○去
    找乙○○一起施用毒品，抵達乙○○住處樓下即為警逮捕，
    扣案之毒品海洛因及甲基安非他命是丁○○的，我不知道他
    將毒品藏置在駕駛座底下。我曾追求丙○○，乙○○可能因
    此懷恨在心，誣指我販賣毒品，另扣案之現金28萬1千元是
    我向母親拿取，準備隔天去批貨等語。
二、經查：
  (一)台北縣政府警察局新莊分局警員李金鐘等人於94年10月1 日
    下午7 時許，在台北縣新莊市○○路687 巷口，查獲通緝犯
    乙○○，經乙○○帶同警員至台北縣新莊市○○路687 巷5
    號4 樓住處，查獲乙○○所有之毒品海洛因1 包、安非他命
    1 包、吸食器1 組、玻璃球1 個、注射針筒1 支、分裝袋6
    個、電子磅秤1 台等物，經由乙○○之供述，警員李金德等
    人於同年10月2日凌晨1、2時許，在台北縣新莊市○○路687
    巷口附近埋伏。嗣於同日凌晨3時30分許，被告甲○○駕駛
    車號6V-6550號自用小客車附載友人丁○○前來，警員在證
    人丁○○身上查獲海洛因1包（米色粉末，淨重0.6公克，因
    鑑驗使用0.020公克，鑑餘淨重0.58公克）、甲基安非他命4
    包（透明結晶，合計淨重18.5公克、因鑑驗使用0.016公克
    ，驗餘淨重18.484公克），在被告身上查獲現金新台幣（下
    同）28萬1800元、行動電話晶片卡3張，另在車內駕駛座下
    查獲海洛因4包（米色粉末，合計淨重45.65公克，因鑑驗使
    用0.019 公克，驗餘淨重合計45.631公克）、甲基安非他命
    2 包（透明結晶，合計淨重3.6 公克，因鑑驗使用0.016 公
    克，驗餘淨重合計3.584 公克）及電子磅秤1 台等物之情，
    業據被告甲○○供述明確，核與證人丁○○於警詢、偵查中
    、本院審理時及證人乙○○於警詢、偵查中證述之情節相符
    ，且有台北縣政府警察局新莊分局搜索扣押筆錄、扣押物品
    目錄表各1 份、台灣檢驗科技股份有限公司濫用藥物檢驗報
    告4 份〔見95年度偵字第4801號偵查卷第9 至12頁〕、照片
    20 幀 附卷〔同上偵查卷第46至55頁〕及上開物品扣案足稽
    。
  (二)被告雖辯稱不知道丁○○將毒品藏置在自用小客車駕駛座底
    下云云，而證人丁○○亦附和其詞。惟證人丁○○先於警詢
    時證稱：我與甲○○於94年10月1 日20時許就在一起，10月
    2 日凌晨零時許甲○○告以要找朋友，我陪他一起去，為何
    攜帶大量毒品我不知道等語〔見95年度偵字第4801號偵查卷
    第37頁〕。嗣於偵查中證稱：其中一包安非他命在我身上查
    到，其餘在駕駛座的椅子下查到的，因為之前我向他借車，
    我把東西放在駕駛座的椅子下，他也不曉得等語〔見同上偵
    查卷第86頁〕。再於本院審理時證稱：查獲當天我買了這些
    毒品，我去找被告，被告說要去找朋友，被告將車子停在超
    商門口下車購物，我就將這些毒品放在車上。（問：為何將
    2包安非他命放在身上，其餘的放在車上？）身上那2包是我
    1 周施用的量，其餘的等施用完畢再拿。（問：為何將大量
    毒品放在別人車上？）當天傍晚跟被告借車去買毒品，回來
    時將毒品放在車上，我開車去找被告，被告說要去找朋友，
    我與他一起去。（問：剛才說被告下車你才將毒品放在駕駛
    座底下？）可能是被告下車買東西，我從帶子裡拿出2包安
    非他命，我剛剛記錯了等語〔見本院97年2月26日審判筆錄
    第3至7頁〕。可知證人丁○○對於何以將毒品藏置在被告駕
    駛自用小客車之駕駛座底下，先後證述不一。且證人丁○○
    向他人購得大量毒品後，仍隨身攜帶去找被告，部分藏在身
    上，部分藏在他人車上，已不合常情；縱欲藏置毒品，不放
    在自己座位底下，反而放置在駕駛座底下，亦有違常理。況
    倘證人丁○○身上及駕駛座底下藏置之毒品均為丁○○所有
    ，而被告均不知情，則被告當天並未攜帶任何毒品，然被告
    於警詢時供稱當天去找乙○○欲一起施用毒品等語，即有相
    悖。退而言之，縱使上開毒品確為證人丁○○所有，衡諸該
    等毒品、電子磅秤以塑膠袋裝載，體積非小，有扣案毒品之
    照片附卷可參〔見同上偵查卷第48頁〕，其藏置在駕駛座下
    ，被告駕駛車輛豈無所悉？是被告所辯顯係事後卸責之詞，
    難以採信。被告持有第一級毒品海洛因及第二級毒品甲基安
    非他命之犯行，堪以認定。
三、核被告甲○○所為，係犯毒品危害防制條例第11條第1項之
    持有第一級毒品罪及同條例第11條第2 項之持有第二級毒品
    罪（公訴人未起訴被告施用第一級及第二級毒品罪，被告持
    有毒品部分未為施用部分所吸收，本院自得依法論處）。被
    告同時持有第一級毒品海洛因及第二級毒品甲基安非他命，
    為想像競合犯，應從一重之持有第一級毒品罪論處。其持有
    第一級毒品海洛因之數量經鑑定驗後合計淨重達45. 631 公
    克，已逾行政院於93年1月7日以院臺法字第0930080551號令
    所發布施行之「轉讓持有毒品危害防制條例加重其刑之數量
    標準」第2條第1項第1款所規定第一級毒品達淨重5公克以上
    ，應依毒品危害防制條例第11條第4項規定加重其刑（另持
    有第二級毒品甲基安非他命之數量未達上開標準所定之10公
    克，此部分不加重其刑）。另被告前於90年間因違反著作權
    法案件，經臺灣臺北地方法院以90年度簡字第1844號判處有
    期徒刑4月，如易科罰金，以300元折算1日確定，於90年9月
    7日易科罰金執行完畢，有臺灣高等法院被告全國前案紀錄
    表1件在卷可稽，其於5年內再犯本案有期徒刑以上之罪，為
    累犯，應依刑法第47條規定遞予加重其刑。爰審酌被告有如
    事實欄所述之前科紀錄，有台灣高等法院被告前案紀錄表在
    卷可參，素行非佳，其非法持有毒品海洛因、甲基安非他命
    ，行為可訾，及其犯罪之動機、目的、手段持有毒品之數量
    ，行為後否認犯行等一切情狀，量處如主文所示之刑，以示
    懲儆。又扣案之海洛因4 包（驗餘淨重合計45.631公克）、
    甲基安非他命2 包（驗餘淨重合計3.584 公克），係查獲之
    毒品，應併依毒品危害防制條例第18條第1 項之規定宣告沒
    收銷燬。其餘扣案之現金28萬1800元、行動電話晶片卡3 張
    、電子磅秤1 台，尚與本案犯罪事實無關，自不予宣告沒收
    。
參、公訴意旨另以：
一、公訴意旨略以：被告甲○○明知海洛因、安非他命係毒品危
    害防制條例所列之第一、二級毒品，不得販賣，竟基於販賣
    海洛因、安非他命之概括犯意，自94年6 月間某日起，至94
    年10月2 日被查獲一週前之某日止，在乙○○位於臺北縣新
    莊市○○路687巷5號之住處，以每次約新台幣5千元之價格
    ，販賣不詳數量之海洛因、安非他命予乙○○共約3、4次，
    嗣於94年10月2日上午3時30分許，在乙○○住處前，為警查
    獲，並扣得現款28萬1800元、海洛因4包（淨重45.65公克）
    、安非他命6包（淨重22.1公克）、電子磅秤等物。因認被
    告涉犯毒品危害防制條例第4條第1項之販賣第一級毒品罪、
    同條例第4條第2項之販賣第二級毒品罪。
二、按犯罪事實應依證據認定之，無證據不得認定犯罪事實，刑
    事訴訟法第154條第2項定有明文。次按認定不利於被告之事
    實，須依積極證據，茍積極之證據本身存有瑕疵而不足為不
    利於被告事實之認定，即應為有利於被告之認定，更不必有
    何有利之證據，而此用以證明犯罪事實之證據，猶須於通常
    一般人均不至於有所懷疑，堪予確信其已臻真實者，始得據
    以為有罪之認定，倘其證明尚未達到此一程度，而有合理性
    之懷疑存在，致使無從為有罪之確信時，即應為無罪之判決
    ，此有最高法院30年上字第816號判例意旨可資參照。而刑
    事訴訟法第161條已於91年2月8日修正公布，其第一項規定
    ：檢察官就被告犯罪事實，應負舉證責任，並指出證明之方
    法，因此檢察官對於起訴之犯罪事實，應負提出證據及說服
    之實質舉證責任，倘所提出之證據，不足為被告有罪之積極
    證明，或其指出證明之方法，無從說服法院以形成被告有罪
    之心證，基於無罪推定之原則，自應為被告無罪判決之諭知
    ，最高法院92年台上字第128號判例可資參照。又當事人得
    聲請法院調查證據，而法院為發見真實，亦得依職權調查證
    據，但限於維護公平正義或對被告之利益有重大關係之事項
    為限，修正刑事訴訟法第163條第1、2項定有明文。故法院
    固得依職權調查證據，但並無蒐集證據之義務。蒐集證據乃
    檢察官或自訴人之職責，事實審法院應以調查證據為其主要
    職責，其調查之範圍，亦以審判中所存在之一切證據為限，
    案內不存在之證據，即不得責令法院為發現真實，應依職權
    從各方面蒐集證據（最高法院91年度臺上字第5846號判決可
    資參照）。
三、公訴人認被告甲○○涉有販賣第一級毒品及第二級毒品罪嫌
    ，無非係以證人乙○○於警詢及偵查中之證詞、證人李金鐘
    、丙○○於偵查中之證詞、扣案如事實欄所載之物、台灣檢
    驗科技股份有限公司濫用藥物檢驗報告4 紙為其論據。訊據
    被告堅決否認有何販賣第一級毒品及第二級毒品之犯行，辯
    稱：我沒有販賣毒品給乙○○，查獲當天我要去找乙○○一
    起施用毒品，丁○○陪我一起去，抵達現場就被警員逮捕；
    扣案物品當中只有現金28萬1800元是我的，那是我向母親拿
    的，準備隔天去批貨，其餘的毒品、磅秤都是丁○○的等語
    。
四、經查：
  (一)被告甲○○駕駛車號6V-6550號自用小客車附載證人丁○○
    於94年10月2日凌晨前往台北縣新莊市○○路687巷5號乙○○住處，台北縣政府警察局新莊分局警員李金鐘等人於同日
    凌晨3時30分許，在丁○○身上查獲海洛因1包（鑑餘淨重合
    計0.58公克）、甲基安非他命4包（驗餘淨重合計18.484公
    克），在被告身上查獲現金28萬1800元、行動電話晶片卡3
    張，另在車內駕駛座下查獲海洛因4包（驗餘淨重合計
    45.631公克）、甲基安非他命2包（驗餘淨重合計3.584公克
    ）及電子磅秤1台等物。其中在證人丁○○身上查扣之海洛
    因1 包（鑑餘淨重合計0. 58公克）、甲基安非他命4包（驗
    餘淨重合計18.484公克）既在證人丁○○身上所查扣，而證
    人丁○○先後於警詢、偵查中及本院審理時均證稱該等毒品
    為其所有，此外並無其他積極證據足認係被告所有，此部分
    尚難認為被告有何持有或販賣第一級毒品及第二級毒品之犯
    行。
  (二)至於為警在自用小客車駕駛座底下查扣之海洛因4 包（驗餘
    淨重合計45.631公克）、甲基安非他命2 包（驗餘淨重合計
    3.584 公克）雖為被告所持有，已如前述。然證人乙○○證
    述有向被告甲○○購買第一級毒品海洛因及第二級毒品甲基
    安非他命之犯行，惟其供述之真實性尚非無疑：
    1.按施用毒品者，其所稱向某人購買之供述，須補強證據以
      擔保其供述之真實性。良以施用毒品者其供述之憑信性本
      不及於一般人，況施用毒品者其供出來源，因而破獲者，
      法律復規定得減輕其刑，其有為偵查機關誘導、或為邀輕
      典而為不實之陳述之可能，其供述之真實性自有合理之懷
      疑。而茲所謂補強證據，指其他有關證明施用毒品者之關
      於毒品交易之供述真實性之相關證據而言，必須與施用毒
      品者關於毒品交易之供述，具有相當程度之關連性，而足
      使一般人對施用毒品者關於毒品交易之供述，並無合理之
      懷疑存在，而得確信其為真實，始足當之（最高法院94年
      度台上字第2033號判決意旨參照）。
    2.查證人乙○○先於偵查中時陳稱：我總共向甲○○買過3
      、4 次毒品安非他命及海洛因2 種，從我被查獲前3 、4
      個月前開始，最近1 次是於一星期前，他都到我位於台北
      縣新莊市○○路687 巷5 號4 樓家中，每次都購買5 千元
      之海洛因及安非他命等語〔見95年度偵字第4801號偵查卷
      第84、85頁〕。是證人乙○○雖證稱曾向被告購買毒品海
      洛因及甲基安非他命，惟證人乙○○如何認識被告、何以
      知悉被告有在販售毒品、如何向被告聯絡購買毒品、被告
      如何包裝毒品、如何交付毒品、交易時有無他人在場、丙○○何以知悉被告販賣毒品等細節；又證人乙○○於警詢
      中證稱向被告購買毒品3 次，最後一次是查獲前一星期；
      於偵查中證稱購買3 、4 次，最後一次是查獲前二星期，
      則販賣毒品之正確時間究竟為何？另證人乙○○於警詢時
      證稱：為警查獲那1 次是要購買安非他命等語〔見同上偵
      查卷第43頁〕，嗣於偵查中證稱：我要跟他買安非他命及
      海洛因等語〔見同上偵查卷第86頁〕，先後供述已非一致
      ，且證人乙○○於偵查中證稱每次都以5,000 元向被告購
      買安非他命及海洛因等語，何以此次僅購買甲基安非他命
      ？證人乙○○往昔均購買5,000 元之毒品，此次購買數量
      為何？何以被告攜帶多達45多公克之海洛因及3 多公克之
      甲基安非他命？該等毒品之價格顯已超過5,000 元。從而
      ，被告雖為警查獲持有毒品，惟該等毒品是否與販賣有關
      ，尚有所疑。又被告辯稱乙○○可能對其追求丙○○有所
      不滿，才如此說的乙節，是否屬實？凡此均有待證人乙○○到庭接受公訴人及被告、辯護人進行交互詰問以獲得釐
      清，然證人乙○○經本院多次傳喚、拘提均未到庭，以致
      無法透過對質詰問方式以辯明本件相關證據之可信度。從
      而，在證人乙○○未到庭接受進一步調查之情況下，其於
      偵查中之證述雖有證據能力（如前所述），然在上開諸多
      問題並未釐清之前，尚難遽以尚屬抽象之證述，遽以推論
      被告有販賣第一級及第二級毒品之犯行。
    3.證人丙○○雖於偵查中證稱被告曾向其前夫即證人乙○○
      購買毒品海洛因及安非他命，其證稱：乙○○與綽號「小
      黑」的人一下去就被警察抓到，警察上來搜索我們家，並
      把乙○○、「小黑」帶到警局，我則留在家中；一個鐘頭
      以後，警察打電話給我表示要抓賣毒品給乙○○的人，要
      我打電話給「阿彬」，我就以手機打給被告表示乙○○需
      要毒品，被告於一個小時後前來，警察就上前圍捕；被告
      賣毒品海洛因及安非他命給乙○○，我親眼看過3 、4 次
      ，有時候買5 、6 千、有時候買1 萬2 千元，大部分一手
      交錢一手交貨，但有時候會讓乙○○欠著等語〔見偵查卷
      第110 頁〕。嗣於本院審理時則證稱：乙○○打電話給被
      告說要東西（指毒品），我後來也沒有打電話給被告；乙○○先被警員抓去警局，後來乙○○打電話給我，表示警
      方要抓藥頭，叫我打電話給「阿彬」，被告原本沒有接聽
      ，後來回電表示等一下會到，隔約30分鐘至1 小時被告才
      出現；乙○○多久向被告購買毒品一次，我不記得，地點
      不是在我家，就是在被告位於三峽或桃園的家等語〔見本
      院97年4 月25日審判筆錄第5 至10頁〕。惟證人即台北縣
      政府警察局新莊分局警員李金鐘到庭結證稱：我們抓到乙○○之後，沒有請乙○○或其太太打電話給被告，我們查
      獲乙○○時，其太太丙○○在家，她表示要等小孩下課再
      前來派出所看乙○○；乙○○表示被告要拿毒品給他，我
      們才在現場埋伏，等待2 個小時沒有人出現，我打電話給
      丙○○表示要回去派出所，並請其前往派出所接受偵訊，
      但丙○○表示甲○○要來，我們才繼續在那裡等待等語〔
      見本院97年6 月10日審判筆錄第7 頁〕。則證人丙○○就
      被告販賣毒品之地點、價格、有無積欠價款等情節，與被
      告前開供述之內容有異。另證人丙○○就乙○○為查獲後
      與警方及被告連絡之情形，非但先後於偵查中、本院審理
      時證述之情節出入至巨，亦與被告供述及證人即警員李金
      鐘證述之內容相齟齬，從而證人丙○○上開證述顯有瑕疵
      可指，難以遽信，是證人丙○○之證詞尚難作為認定被告
      販賣毒品之依據。而上開事實（警方查獲乙○○，再循線
      查獲被告之經過），攸關本案被告是否成罪之重要因素，
      而被告及上開證人證詞彼此齟齬，其等可信度之判斷，或
      可透過電話通聯紀錄獲得釐清，惟公訴人尚未提供該等資
      料以供查證，而本案迄今已2 年有餘，本院已難依職權查
      明，自難以尚有疑異之證人證詞，作為不利於被告之認定
      。綜上所述，檢察官對於本件所起訴之被告甲○○販賣第
      一級毒品及第二級毒品之罪嫌，依其所提證人乙○○、丙○○等人之證詞，暨扣案之毒品海洛因、甲基安非他命及
      其毒品鑑驗報告書等資料，均不足為被告販賣第一級毒品
      及第二級毒品罪之積極證明，且無從說服本院以形成被告
      有犯販賣第一級毒品罪之心證，揆諸前揭說明，就被告所
      涉販賣第一級毒品及第二級毒品部分，基於無罪推定之原
      則，本應為被告無罪判決之諭知，因此部份與上揭論罪部
      份有實質上一罪之吸收犯關係，爰不另為無罪之諭知，併
      予敘明。
據上論斷，應依刑事訴訟法第299條第1項前段，毒品危害防制條
例第11條第1 項、第2 項、第4 項、第18條第1 項，刑法第11條
前段、第47條第1 項、第55條，判決如主文。
本案經檢察官曾文鐘到庭執行職務
中    華    民    國    97    年    9     月    23    日
                刑事第二十一庭  審判長法  官  侯 志 融
                                      法  官  陳 正 偉
                                      法  官  廖 欣 儀
上列正本證明與原本無異。
如不服本判決，應於判決送達後10日內敘明上訴理由，向本院提
出上訴狀（應附繕本），上訴於臺灣高等法院。
                                      書記官  廖 美 紅
中    華    民    國    97    年    9     月    23    日
附錄本案論罪科刑法條全文：
毒品危害防制條例第11條
持有第一級毒品者，處 3 年以下有期徒刑、拘役或新臺幣 5 萬
元以下罰金。
持有第二級毒品者，處 2 年以下有期徒刑、拘役或新臺幣 3 萬
元以下罰金。
持有專供製造或施用第一、二級毒品之器具者，處 1 年以下有期
徒刑、拘役或新臺幣 1 萬元以下罰金。
持有毒品達一定數量者，加重其刑至二分之一，其標準由行政院
定之。


司法院資訊處製作；財團法人民間司法改革基金會備份。
